【裁判字號】    95,訴,59
【裁判日期】    950606
【裁判案由】    侵權行為損害賠償
【裁判全文】
臺灣苗栗地方法院民事判決                95年度訴字第59號
原      告  丙○○○○
                        8樓
被      告  乙○○
                        巷27.
訴訟代理人  甲○○
上列當事人間請求侵權行為損害賠償事件，本院於民國95年5 月
23 日 言詞辯論終結，判決如下：
    主  文
被告應給付原告新台幣參拾參萬伍仟捌佰零柒元元，及自民國九
十四年十一月十八日起至清償日止，按年息百分之五計算之利息
。
原告其餘之訴駁回。
訴訟費用由被告負擔五分之一，餘由原告負擔。
本判決原告勝訴部分得假執行。
原告其餘假執行之聲請駁回。
    事    實
甲、原告方面：
一、聲明：
（一）被告應給付原告新台幣（下同）1,700,000 元，及自起訴
      狀繕本送達翌日即民國94年11月18日起至清償日止，按年
      息百分之五計算之利息。
（二）願供擔保請准宣告假執行。
二、陳述：
（一）被告平日以駕駛貨車替人運載布料販賣為業，為從事駕駛
      業務之人。其於93年9 月30日晚上7 時許，駕駛車號W4 -
      4138號自小貨車，行至苗栗縣竹南鎮公館里大埔頂62號前
      ，屬於夜間有照明但不清晰之路段。乃將該部自用小貨車
      ，停於該處路邊，車頭朝南方，欲於該處裝卸布料等貨物
      。其應注意停靠於路邊之車廂，遇黃昏、夜晚，或在照明
      不清之道路，應顯示停車燈光或反光標識，以避免危險後
      方來車追撞，發生危險。且當時天候晴、路面乾燥、無缺
      陷、且無障礙物，並無不能注意之情形，竟疏未注意上情
      ，為裝卸貨物，而將該部貨車後板架放下，遮住車後剎車
      燈及方向燈。適有原告騎乘車號PY7-662 號機車，行經上
      述路段，因夜間視線不良，又未見有任何燈光開啟，自後
      追撞前述自用小貨車之左後板架，致原告於人車倒地後，
      受有右股骨下端開放性骨折之傷害。被告因前開業務過失
      傷害行為，亦經本院94年度交簡上字第15號刑事判決判處
      有期徒刑2月，如易科罰金，以300元折算1日罪刑確定。
（二）原告因本件車禍受有下列損害：(1)醫療費部分：800,000
      元；(2)減少收入部分：400,000 元；(3)慰撫金部分：原告
      因本件車禍致右股骨下端開放性骨折之傷害，迄今受傷處
      仍疼痛難當，不良於行，身體及精神上均痛苦不堪，為此
      請求500,000元之慰撫金。
（三）綜上，原告因本件車禍共計受有1,700,000 元之損害，爰
      依侵權行為之法律關係，訴請被告給付如聲明所示。
三、證據：提出診斷證明書2 件、醫療費用收據8 件、住院醫療
    費用明細2 件（以上均為影本）為證。
乙、被告方面：
一、聲明：原告之訴駁回。
二、陳述：本件車禍事故，原告與有過失，原告請求賠償的金額
    太高，被告願意以400,000 元與原告和解，然原告不同意。
丙、本院依職權調閱本院94年度苗交簡字第288 號、94年度交簡
    上字第15號等刑事卷宗。
    理    由
一、本件原告主張被告平日以駕駛貨車替人運載布料販賣為業，
    為從事駕駛業務之人。其於93年9 月30日晚上7 時許，駕駛
    車號W4 - 4138 號自小貨車，行至苗栗縣竹南鎮公館里大埔
    頂62號前，屬於夜間有照明但不清晰之路段。乃將該部自用
    小貨車，停於該處路邊，車頭朝南方，欲於該處裝卸布料等
    貨物。其應注意停靠於路邊之車廂，遇黃昏、夜晚，或在照
    明不清之道路，應顯示停車燈光或反光標識，以避免危險後
    方來車追撞，發生危險。且當時天候晴、路面乾燥、無缺陷
    、且無障礙物，並無不能注意之情形，竟疏未注意上情，為
    裝卸貨物，而將該部貨車後板架放下，遮住車後剎車燈及方
    向燈。適有原告騎乘車號PY7-662 號機車，行經上述路段，
    自後追撞前述自用小貨車之左後板架，致原告於人車倒地後
    ，受有右股骨下端開放性骨折之傷害。被告因前開業務過失
    傷害行為，亦經本院94年度交簡上字第15號刑事判決判處有
    期徒刑2 月，如易科罰金，以300 元折算1 日罪刑確定之事
    實，為被告所不爭執，並經本院依職權調取本院94年度苗交
    簡字第288 號、94年度交簡上字第15號等刑事卷宗查閱無訛
    ，自堪信為真實。另被告所辯原告於本件車禍事故亦有過失
    等情，亦為原告所不爭執，且據本院依職權調閱前開刑事卷
    宗查閱屬實，亦堪信為真實。
二、按因故意或過失，不法侵害他人之權利者，負損害賠償責任
    ，民法第184 條第1 項前段定有明文；又按停靠於路邊之車
    廂，遇照晝晦、風沙、雨雪、霧靄時，或在夜間無燈光設備
    或照明不清道路，均應顯示停車燈光或反光標識，道路交通
    安全規則第112 條第1 項第13款定有明文。是被告乙○○於
    夜間，將上述自用小貨車，停靠前述照明不清之路段，因裝
    卸貨物之方便，將貨車後板架放下，遮住車後剎車燈及方向
    燈，實即將該部自用小貨車置於未顯示停車燈光及反光標識
    之狀態。雖其以上述布料1 包置於車後，但無反光功能，仍
    屬未顯示反光標識，業已違反上述道路交通安全規則之規定
    。其應注意及此，且當時之情形，亦無不能注意之情形，以
    上述狀態，將車輛停靠於該處。適原告騎乘上述機車，自後
    追撞其自用小貨車之左後車板，肇致本件車禍，致原告受傷
    ，其有過失甚明。又原告之受傷，與被告之過失行為間，顯
    有相當因果關係，亦至為明確。則揆諸前揭說明，原告請求
    被告就其所受之損害負損害賠償責任，於法自無不合。
三、次按不法侵害他人之身體或健康者，對於被害人因此喪失或
    減少勞動能力或增加生活上之需要時，應負損害賠償責任；
    又不法侵害他人之身體、健康、名譽、自由、信用、隱私、
    貞操，或不法侵害其他人格法益而情節重大者，被害人雖非
    財產上之損害，亦得請求賠償相當之金額，民法第193 條第
    1 項、第195 條第1 項分別定有明文。茲就原告所受損害審
    酌如下：
（一）醫療費部分：原告主張共支出醫療費用800,000 元等情，
      雖據其提出診斷證明書2 件、醫療費用收據8 件、住院醫
      療費用明細2 件為證，依原告所受傷害及收據載明治療費
      別，雖均屬醫療上必要費用，並為被告所不爭執，堪信為
      真實。惟依上開收據所示，原告自付金額部分僅為19,759
      元，其餘均由健保局給付，是原告就其自付額19,759 元
      部分之請求，應予准許。至其餘部分既為健保局所給付，
      原告請求被告給付此部分之金額，自非有據，應予駁回。
（二）減少收入部分：原告主張其受傷後，原本擔任日人研究台
      灣原住民文化之嚮導及翻譯工作因而中斷，原告共受有工
      作減少收入之損害400,000 元之事實，未據提出任何證據
      予以證明，雖經本院闡明其應舉證證明，原告迄未能舉證
      證明，則其前開主張即無可採，是其此部分之請求，於法
      即有未合，自難准許。
（三）慰撫金部分：原告因本件車禍受有右股骨下端開放性骨折
      之傷害，不宜過度行走，須柺杖助行，並曾二度住院治療
      共29日，有原告所提被告所不爭執之診斷證明書2件 、住
      院醫療費用明細2 件附卷可憑，自堪信原告所受之痛苦程
      度非輕。查原告名下無何財產，無固定收入，被告名下有
      不動產，財產總值約2,257,380 元等情，業據本院依職權
      調取兩造之財產狀況查明無訛。惟本院審酌原告已七十餘
      歲，無固地收入，被告時處壯年，及被告保險公司願負擔
      之金額，及兩造身分地位、經濟狀況及原告傷勢及治療過
      程所受痛苦等一切情狀，認原告請求500,000 元之慰撫金
      ，尚屬過高，應予核減為400,000萬元，始為公允。
（四）綜上，原告共計受有419,759 元之損害。
四、另按損害之發生或擴大，被害人與有過失者，法院得減輕賠
    償金額或免除之，民法第217 條第1 項訂有明文；又汽車行
    駛時，駕駛人應注意車前狀況，並隨時採取必要之安全措施
    ，道路交通安全規則第94條第3項定有明文。本件車禍事故
    之發生，被告疏未注意停靠於路邊之車廂，遇黃昏、夜晚，
    或在照明不清之道路，應顯示停車燈光或反光標識，以避免
    危險後方來車追撞而發生危險，竟為裝卸貨物，而將該部貨
    車後板架放下，遮住車後剎車燈及方向燈，固有過失，已如
    前述。惟原告騎乘機車行經上述路段，因夜間視線不良，疏
    未注意車前狀況，且依當時情形，並無不能注意之情事，貿
    然往前行駛，而撞擊被告所駕駛停放於該處之自小貨車，其
    於本件車禍事故之發生，自屬與有過失，則揆諸前揭法條規
    定，自應依與有過失之規定減輕被告責任。本院斟酌本件肇
    事之情狀，認原告與被告應負擔之過失責任比例為一比四，
    爰減輕被告五分之一之賠償金額。
五、從而，原告依侵權行為之法律關係，請求被告給付335,807
    元，及自起訴狀繕本送達翌日即94年11月18日起至清償日止
    ，按年息百分之五計算之利息，為有理由，應予准許，逾此
    範圍之請求，則屬無據，應予駁回。
六、本件為通常訴訟程序事件，原告勝訴部分所命給付之金額僅
    為335,807 元，未逾500,000 元，依民事訴訟法第389 條第
    1 項第5 款規定，本院應依職權宣告假執行。原告就此部分
    陳明願供擔保聲請宣告假執行，無非促使法院職權之發動。
    至原告其餘假執行之聲請，因訴之駁回而失所依據，不予准
    許，附此敘明。
七、據上論結，本件原告之訴為一部有理由，一部無理由，依民
    事訴訟法第79條、第389 條第1 項第5 款，判決如主文。
中    華    民    國    95    年    6     月    6     日
                  民事庭法  官  王萬金
以上正本係照原本作成
如對本判決上訴，須於判決送達後20日內向本院提出上訴狀
                        書記官  劉碧雯
中    華    民    國    95    年    6     月    6     日


司法院資訊處製作；財團法人民間司法改革基金會備份。
